臺灣嘉義地方法院民事判決　九十三年度簡字第五號
　　原　　　告　思立國際股份有限公司
　　法定代理人　黃樹立
　　訴訟代理人　陳俐
　　　　　　　　劉子銘
　　　　　　　　林旻樺
　　　　　　　　溫雅惠
　　被　　　告　乙○○
　　　　　　　　甲○○
　　訴訟代理人　張幸芬
右當事人間請求返還溢領獎金事件，於中華民國九十三年十二月二十七日經言詞辯論
終結，本院判決如左：
    主      文
被告乙○○應給付原告新臺幣壹萬柒仟捌佰肆拾壹元，及自民國九十三年十月三日起
至清償日止，按週年利率百分之五計算之利息。
被告甲○○應給付原告新臺幣壹拾捌萬捌仟捌佰玖拾貳元，及自民國九十三年九月十
七日起至清償日止，按週年利率百分之五計算之利息。
訴訟費用由被告乙○○負擔百分之三十三，餘由被告甲○○負擔。
本判決原告勝訴部分，得假執行；但被告甲○○如以新臺幣壹拾捌萬捌仟捌佰玖拾貳
元為原告預供擔保，得免為假執行。
    事實及理由
壹、程序方面：
一、本件原告於起訴狀請求判決「被告乙○○應給付原告新臺幣（下同）一萬七千八
    百四十一元，被告甲○○應給付原告十八萬八千八百九十二元，被告黃巧逢應給
    付原告六萬一千四百六十一元，被告丙○○應給付原告八萬六千一百七十二元，
    被告曾淑華應給付原告十六萬五千零八元，及各自起訴狀繕本送達翌日起至清償
    日止，按週年利率百分之五計算之利息」，其訴訟標的金額合計為五十一萬九千
    三百七十四元，固應適用通常訴訟程序，嗣因原告撤回對被告黃巧逢之起訴，並
    與被告曾淑華、丙○○和解成立，致其訴之全部屬於民事訴訟法第四百二十七條
    第一項之範圍，自應由本院裁定改依簡易訴訟程序繼續審理，合先敘明。
二、被告乙○○經合法通知，未於言詞辯論期日到場，核無民事訴訟法第三百八十六
    條各款所列情形，爰依原告聲請，由其一造辯論而為判決。
貳、實體方面：
一、本件原告起訴主張：被告乙○○、甲○○分別於民國八十七年三月十日、八十八
    年十二月二十日與原告訂定經銷商申請契約書，申請加入為原告公司多層次傳銷
    之經銷商，依據原告之多層次傳銷獎金制度，被告或被告組織下線經銷商向原告
    公司辦理出貨後，原告應就該筆出貨數量依據傳銷獎金比例發放獎金予被告。訴
    外人即乙○○之下線經銷商陳志豪於八十八年九月三十日向原告辦理出貨，原告
    旋於八十八年十月十八日發放獎金與乙○○，但陳志豪嗣於八十九年三月二十七
    日向原告辦理退貨，就其退貨數量依獎金之比例計算，乙○○溢領獎金一萬七千
    八百四十一元。訴外人即甲○○之下線經銷商高家蓁、張永文、張惠育、張碧霞
    均於八十八年十二月三十一日向原告辦理出貨，原告旋於八十九年一月二十日發
    放獎金與甲○○，但高家蓁、張永文、張惠育、張碧霞嗣分別於八十九年五月二
    十日、八十九年五月三十日、八十九年五月二十日、八十九年五月三十日向原告
    辦理退貨，就其退貨數量依獎金之比例計算，甲○○溢領獎金十八萬八千八百九
    十二元。被告之下線經銷商既已辦理退貨，被告受領前揭獎金即無法律上原因，
    應將溢領之獎金返還原告等情，爰依民法第一百七十九條規定提起本訴。並聲明
    ：(一)被告乙○○應給付原告一萬七千八百四十一元，及自起訴狀繕本送達被告翌
    日即九十三年十月三日起至清償日止，按週年利率百分之五計算之利息。(二)被告
    甲○○應給付原告十八萬八千八百九十二元，及自起訴狀繕本送達被告翌日即九
    十三年九月十七日起至清償日止，按週年利率百分之五計算之利息。(三)願供擔保
    ，請准宣告假執行。
三、被告乙○○未於言詞辯論期日到場，亦未提出書狀，作何聲明或陳述。被告甲○
    ○則以：雖有領取原告所請求返還之出貨獎金，但下線經銷商所退貨品可能是之
    後陸續出貨之貨品，與該獎金無關等語，資為抗辯。並聲明：(一)駁回原告之訴及
    假執行之聲請。(二)如受不利判決，願供擔保，請准宣告免為假執行。
四、查被告乙○○、甲○○分別於八十七年三月十日、八十八年十二月二十日與原告
    訂定經銷商申請契約書，申請加入為原告公司多層次傳銷之經銷商，依據原告之
    多層次傳銷獎金制度，被告或被告組織下線經銷商向原告公司辦理出貨後，原告
    應就該筆出貨數量依據傳銷獎金比例發放獎金予被告。訴外人即乙○○之下線經
    銷商陳志豪於八十八年九月三十日向原告辦理出貨，原告旋於八十八年十月十八
    日發放獎金與乙○○，但陳志豪嗣於八十九年三月二十七日向原告辦理退貨，就
    其退貨數量依獎金之比例計算，乙○○溢領獎金一萬七千八百四十一元。訴外人
    即甲○○之下線經銷商高家蓁、張永文、張惠育、張碧霞均於八十八年十二月三
    十一日向原告辦理出貨，原告旋於八十九年一月二十日發放獎金與甲○○，但高
    家蓁、張永文、張惠育、張碧霞嗣分別於八十九年五月二十日、八十九年五月三
    十日、八十九年五月二十日、八十九年五月三十日向原告辦理退貨，就其退貨數
    量依獎金之比例計算，甲○○溢領獎金十八萬八千八百九十二元之事實，為兩造
    所不爭，並有原告提出之經銷商申請契約書、獎金明細表、出貨單、經銷商退貨
    申請書、退貨單明細、切結書、營業人銷貨退回進貨退出或折讓證明單、統一發
    票為證。被告乙○○受合法通知，而於言詞辯論期日不到場，亦未提出答辯書狀
    爭執，依民事訴訟法第二百八十條第三項前段、第一項之規定，視同自認，堪信
    原告之主張為真實。
五、按從事多層次傳銷事業之經銷商進貨時，雖可以多層次傳銷契約之約定領得部分
    比例之獎金，惟倘此部分所進貨品有退貨情形時，其就此部分之退貨既無「業績
    」，則先前已領得之獎金即失所依據，依民法第一百七十九條之規定，經銷商此
    部分溢領之獎金，即屬無法律上之原因，自應返還。被告甲○○雖辯稱：有領取
    原告所請求返還之出貨獎金，但下線經銷商所退貨品可能是之後陸續出貨之貨品
    ，與該獎金無關等語，惟原告業已提出其下線經銷商高家蓁、張永文、張惠育、
    張碧霞等人出貨退貨相關之經銷商申請契約書、獎金明細表、出貨單、經銷商退
    貨申請書、退貨單明細、切結書、營業人銷貨退回進貨退出或折讓證明單、統一
    發票為證，經核與其所述相符，尚非無憑。證人即甲○○之下線經銷商張永文、
    張碧霞亦到庭證稱：曾於八十八年十二月三十一日向原告辦理出貨，嗣均於八十
    九年五月三十日向原告辦理退貨，自加入為原告經銷商後，僅退過一批貨等語，
    證人與兩造均無親屬或其他利害關係，並無偏袒任何一方之理，其證言應可採信
    。且被告甲○○自承：自八十九年一月二十日領得下線經銷商高家蓁、張永文、
    張惠育、張碧霞出貨獎金後，未再領過出貨獎金等語，復未舉證證明高家蓁、張
    永文、張惠育、張碧霞於八十八年十二月三十一日後有再向原告辦理出貨之事實
    ，足認高家蓁、張永文、張惠育、張碧霞於八十八年十二月三十一日向原告辦理
    出貨後，並未再辦理出貨，其四人嗣後所退貨品，與甲○○所領出貨獎金之貨品
    ，應屬同一批貨品，甲○○辯稱高家蓁、張永文、張惠育、張碧霞所退貨品可能
    是之後陸續出貨之貨品云云，尚難採信。
六、末按給付無確定期限者，債務人於債權人得請求給付時，經其催告而未為給付，
    自受催告時起，負遲延責任。其經債權人起訴而送達訴狀，或依督促程序送達支
    付命令，或其他相類之行為者，與催告有同一之效力，民法第二百二十九條第二
    項定有明文。又遲延之債務，以支付金錢為標的者，債權人得請求依法定利率計
    算之遲延利息。但約定利率較高者，仍從其約定利率；應付利息之債務，其利率
    未經約定，亦無法律可據者，週年利率為百分之五，亦為同法第二百三十三條第
    一項及第二百零三條所明定。查原告請求被告乙○○、甲○○給付之金額，並未
    定有給付之期限，則原告請求分別自起訴狀繕本送達乙○○、甲○○之翌日即九
    十三年十月三日、九十三年九月十七日起，按週年利率百分之五計算之利息，並
    未逾上開規定之範圍，自無不合。
七、從而，原告依民法第一百七十九條規定，請求被告乙○○、甲○○分別給付如主
    文所示之金額及利息，為有理由，應予准許。
八、本件係適用簡易程序所為被告敗訴之判決，依民事訴訟法第三百八十九條第一項
    第三款規定，應依職權宣告假執行。而被告甲○○就此陳明願供擔保，請求宣告
    免為假執行，經核尚無不合，爰酌定相當之擔保金額，予以准許。
九、據上論結，本件原告之訴為有理由，依民事訴訟法第四百三十六條第二項、第三
    百八十五條第一項前段、第七十八條、第八十五條第一項後段、第三百八十九條
    第一項第三款、第三百九十二條第二項，判決如主文。
中　　　華　　　民　　　國　　九十三　　年　　十二　　 月　　 三十一 　 日
~B臺灣嘉義地方法院民事第一庭
~B　　法　官　鄭雅文
右為正本係照原本作成
如對本判決上訴須於判決送達後廿日內向本院提出上訴狀
中　　　華　　　民　　　國　　九十三　　年　　十二　　 月　　 三十一 　 日
~B　　書記官　鄭翔元
